最高法院刑事判決　　　　　　九十六年度台上字第三一二六號
上　訴　人　甲○○
　　　　　　　　　　號（
選任辯護人　楊俊樂律師
上列上訴人因公共危險案件，不服台灣高等法院台中分院中華民
國九十六年二月十四日第二審判決（九十五年度上訴字第二七五
二號，起訴案號：台灣台中地方法院檢察署九十五年度偵字第一
三三八０號），提起上訴，本院判決如下：
    主  文
上訴駁回。
    理  由
按刑事訴訟法第三百七十七條規定，上訴於第三審法院，非以判
決違背法令為理由，不得為之。是提起第三審上訴，應以原判決
違背法令為理由，係屬法定要件。如果上訴理由狀並未依據卷內
訴訟資料，具體指摘原判決不適用何種法則或如何適用不當，應
認其上訴為違背法律上之程式，予以駁回。本件原判決認定上訴
人甲○○因染有吸食強力膠之惡習，而於吸食強力膠後，無法抑
制縱火慾望下，竟基於放火燒燬現供人使用之住宅及現未有人所
在之他人建築物之概括犯意，連續自民國九十五年六月十四日起
至同年月十八日止，先後於原判決附表（下稱附表）編號一至五
所示之時間、地點，以其所有之打火機，點燃地上之紙箱或廢棄
物或其他物品，或以竹竿綁上吸食強力膠後之塑膠袋，自窗戶伸
入建築物內之方式縱火。除附表編號二所示之建築物遭燒燬外，
其餘建築物或住宅，倖均因及時撲滅火勢而未燒燬。嗣經警循線
查獲等情。因而維持第一審依行為時連續犯之規定，論處上訴人
連續放火燒燬現供人使用之住宅，未遂（累犯）罪刑之判決，駁
回其在第二審之上訴，已綜核全部卷證資料，詳加斟酌論斷，敘
明其所憑之證據及認定之理由。並詳敘證人張惠美、胡添模、張
清漢、邱麗娟、張耀中等人於警詢中之陳述，如何具有證據能力
之理由。另就上訴人所辯：其雖曾行經火災發生地點，並未放火
，當時均在家中云云，認係事後諉卸刑責之飾詞，不足採憑，詳
予指駁說明。俱有卷存之證據資料可資覆按，從形式上觀察，並
無違法情形存在。又證據之取捨及證明力之判斷，俱屬於事實審
法院之職權，判決內若已論敘其何以作此判斷之心證理由，且其
取捨判斷不違背經驗法則或論理法則，即不生判決違背法令之問
題。原判決依憑上訴人於警詢、偵查及第一審審查訊問上訴人羈
押要件時之自白，證人葉秀雲（原判決偶誤載為張秀雲）之證述
，卷附火災原因調查報告書內之火災原因調查報告書摘要、火災
現場勘查人員簽到表、火災現場勘查紀錄及原因研判、台中市消
防局第一大隊相關分隊火災出動觀察紀錄、內政部消防署火災證
物鑑定報告書、現場圖、照片，另卷存監視錄影器翻拍照片、機
車、衣服之照片、車籍作業系統─查詢認可資料及警方繪製之現
場圖，並扣案之上訴人放火時所穿著之衣服二件、用以放火之打
火機六個等證據，資為認定犯罪事實之依據，並非僅憑上訴人之
自白為論罪之唯一證據。而上訴人既已自白上開犯罪事實，且該
自白又有卷存相關證據足資佐證，顯見其自白應與事實相符，而
堪予採信，亦於理由內論述綦詳。原判決證據之取捨及判斷並不
違背經驗法則及論理法則，自不得任指判決違法。又原判決依憑
胡添模於警詢中之證述，資為認定其係附表編號一、三所示起火
燃燒部分之建物之使用人，核無未依證據認定事實之違法。上訴
意旨仍執前詞謂：其無放火犯行，原判決僅憑其不實之自白為論
罪之唯一證據，判決違法；胡添模於警詢中之陳述，不得資為論
罪之證據云云，均屬對事實審法院已經調查說明之事項或採證認
事職權之適法行使，徒憑己見，重為事實上之爭辯或任意指摘，
自不足據以辨認原判決已具備違背法令之形式。另公務員職務上
製作之紀錄文書、證明文書，除顯有不可信之情況外，得為證據
，刑事訴訟法第一百五十九條之四第一款定有明文。是上開文書
原則上具證據能力，當事人若未舉證主張顯有不可信之例外情況
時，自無於理由內就「無顯有不可信之情況」再為說明之必要。
而證人張惠美、胡添模、張清漢、邱麗娟、張耀中等人僅係被燒
燬建築物之被害人，並未目擊上訴人放火犯行，自無從指認上訴
人。況原審審理時，審判長於調查程序完畢時，訊以尚有無證據
請求調查時，上訴人及辯護人分別答稱：「無」及「沒有」，有
審判筆錄足憑。是原審踐行之調查程序，並無違法之處，上訴人
執此指摘原判決有未盡調查職責之違法，自非依據卷內資料而為
指摘之適法上訴理由。再依卷證資料，台中市消防局係在火災現
場，採集部分之殘餘物送驗，因非就火場殘餘物全部檢驗，是尚
難因送驗殘餘物未能檢出石油系促燃劑，而認上訴人無附表編號
四、五所示放火犯行。而台中市消防局為本件各火災原因調查時
，上訴人並未在場，此有各報告書在卷可稽。上訴人於原審審理
時所稱：鑑定時曾遭脅迫云云，顯與事實相悖，應認係事後卸責
之詞。證人沈登發於檢察官偵查中既當庭指認在火災現場之男子
之外觀、體型、身高與上訴人很像等情，則尚難因其於警詢時就
該男子之髮型與葉秀雲所述不同，而認葉秀雲之證述不實。是上
開事項俱與上訴人有無本件放火犯行之待證事實無重大關係，且
亦均不足以影響原判決所確認之事實，原判決疏未說明而具訴訟
程序之瑕疵，然依刑事訴訟法第三百八十條規定，仍不得資為適
法之第三審上訴理由。綜上所述，應認本件上訴違背法律上之程
式，從程序上予以駁回。
據上論結，應依刑事訴訟法第三百九十五條前段，判決如主文。
中　　華　　民　　國　九十六　年　　六　　月 　十四 　日
                      最高法院刑事第七庭
                          審判長法官  張　淳　淙
                                法官  劉　介　民
                                法官  張　春　福
                                法官  洪　昌　宏
                                法官  蔡　彩　貞
      本件正本證明與原本無異
                                      書  記  官
中　　華　　民　　國　九十六　年　　六　　月  二十一  日
                                                     ｍ
